【裁判字號】    97,聲再,55
【裁判日期】    970408
【裁判案由】    詐欺
【裁判全文】
臺灣高等法院刑事裁定                  97年度聲再字第55號
再審聲請人
即受判決人  甲○○
上列聲請人因詐欺案件，對於本院96年度上易字第2528號，中華
民國97年1月15日第二審確定判決（原審案號：臺灣士林地方法
院95年度易字第203號，起訴案號：臺灣士林地方法院檢察署94
年度偵續字第41號），聲請再審，本院裁定如下：
    主  文
再審之聲請駁回。
    理  由
一、聲請意旨略以：(一)聲請人於言詞辯論終結前，提出百善堂南
    北貨批發中心之銀貸償還計畫書，得以證明當時係樂觀期待
    南北貨批發中心能順利營運，進而與告訴人簽立廣告錄影帶
    製作之合約，嗣後因批發中心營運不佳，導致百善堂公司無
    法付款，絕非聲請人本意，原判決漏未審酌該計畫書有利於
    聲請人之答辯，亦未說明捨棄不用之理由，符合刑事訴訟法
    第421條聲請再審之要件。(二)聲請人與台視公司於91年5至6
    月間即開始洽談廣告事宜，並提出91年6月台視專訪錄影行
    程表暨台視公司業務部企劃組專案內容，此均可證聲請人並
    非91年12月始與告訴人接洽廣告事宜，原判決均漏未審酌。
    (三)聲請人於判決後發現之傳真資料，可證明聲請人被非在91
    年12月間始與聲請人連繫廣告事宜，經濟日報之報導亦清楚
    記載百善堂公司獲利可期，聲請人恃此而與告訴人訂約，實
    無詐欺可言。且聲請人早已退出裕美食品工業股份有限公司
    之經營，百善堂公司係採董事會決議制，絕非原判決所稱金
    圓通、百善堂、裕美等三家公司業務之決策與營運均由聲請
    人實際統籌掌管，原審認定有誤，為此聲請再審等語。
二、按刑事訴訟法第421 條規定：不得上訴於第三審法院之案件
    ，除前條規定外，其經第二審確定之有罪判決，如就足生影
    響於判決之重要證據漏未審酌者，亦得為受判決人之利益聲
    請再審。所謂漏未審酌乃指第二審判決前已發現而提出之證
    據，未予審酌而言，苟被捨棄之證據，已於理由內敘明其捨
    棄之理由者，即非漏未審酌。又所謂重要證據，必須該證據
    已足認定受判決人應受無罪、或免訴、或輕於原審所認定之
    罪名方可，如不足以推翻原審所認定罪刑之證據，即非足生
    影響於原判決之重要證據。因重要證據漏未審酌而聲請再審
    者，係指該證據於案情有重要關係且未經審酌者而言，如證
    據業經法院本其自由心證予以取捨及判斷，僅係對此持相異
    評價，即不能以此為由聲請再審（最高法院89年度台抗字第
    30號裁定意旨參照）。是如當事人所提出之證據，不足以影
    響判決結果，或第二審法院依調查之結果，本於論理法則、
    經驗法則，取捨證據後，認定事實者，則不包括之。再按刑
    事訴訟法第420條第1項第6款所謂發見確實之新證據，係指
    該證據於事實審法院判決前已經存在，為法院、當事人所不
    知，不及調查斟酌，至其後始行發見，且就證據本身形式上
    觀察，固不以絕對不須經過調查程序為條件，但必須顯然可
    認為確實足以動搖原有罪確定判決，而為受判決人無罪、免
    訴、免刑或輕於原判決所認罪名之判決者為限。故受理聲請
    再審之最後事實審法院，應就聲請再審理由之所謂「新證據
    」，是否具備事實審判決前已經存在，為法院、當事人所不
    知，事後方行發見之「嶄新性」，及顯然可認足以動搖原有
    罪確定判決，應為無罪、免訴、免刑或輕於原判決罪名之「
    顯然性」二要件，加以審查，為判斷應否准予開始再審之準
    據（最高法院85年度台抗字第308號、93年度台抗字第98 號
    判決意旨參照）。
三、經查：
  (一)聲請人所指銀貸償還計畫書可證明其與告訴人簽約之際，絕
    無詐欺之意圖。惟原審已明確指出「該計劃書製版日期為90
    年12月30日，可徵百善堂公司於90年12月30日因資金不足而
    製作該計劃書向銀行貸款... 且因銀行貸款未核准，已生周
    轉不靈之情況，聲請人仍隱匿上情，繼續於91年12月24日與
    告訴人簽約，致告訴人陷於錯誤，為百善堂公司製作並交付
    廣告影片（見原判決第11頁倒數第14行起），並無聲請人所
    指漏未審酌之情形。
  (二)原審採信告訴人趙立生、證人即台視託播廣告業務江美貞之
    證言及廣告合約書，認聲請人託播廣告之時間係91年11、12
    月間，並非聲請人所指之91年6月，並以百善堂公司與台視
    公司間之合約與告訴人及百善堂公司間之合約相異，以及91
    年12月24日簽約時，聲請人已陸續有退票紀錄等情，而為不
    利於聲請人之認定（見原判決理由欄三(二)2.）。此乃法院於
    調查證據後，依其合目的之論理法則及經驗法則，本其自由
    心證所為之取捨及判斷，聲請人自不得就其個人證據之取捨
    與評價與法院相異，而逕認法院認定之事實有誤。再者，再
    審聲請狀所載「五... 台視公司戴忠仁安排聲請人與台中市
    長進行專訪，再於約9、10月間介紹告訴人捕手公司到台北
    市○○路之百善堂公司辦公室洽商」之內容，與聲請人於原
    審所辯係於91年5、6月間即與告訴人開始洽談等語，二者已
    有扞格之處，其前後所言既未盡一致，本院認原審以合約書
    簽訂日期作為其認定之標準，衡情亦無違經驗法則。
  (三)末查，台視公司91年6月13日錄影行程表及業務部企劃組配
    合專案，其內容亦僅能說明聲請人與台視公司間之法律關係
    ，顯與告訴人公司無直接關連；而傳真資料之對象僅署名汪
    秘書，該秘書與捕手公司間有何法律上權利義務關係，資料
    內容是否與廣告之製作有相當之關連性，並非毋需經過調查
    且顯然足以動搖有罪確定判決之證據，自與「顯然性」之要
    件有間；又本件確定判決之宣判日期為97年1月15日，工商
    時報之剪報內容為91年11月22日，該證據顯然於事實審法院
    判決前已經存在，自不符合為法院、當事人所不知，不及調
    查斟酌，至其後始行發見之「嶄新性」，顯不符刑事訴訟法
    第420條第1項第6款「發現確實之新證據」之要件。
四、綜上，原確定判決依調查證據所得，認定聲請人確有詐欺取
    財之犯行，其證據之斟酌取捨，並無違背一般經驗及論理法
    則之情事，聲請人於判決確定前之答辯及所提之各項證據，
    已為原確定判決論述綦詳，其所提各節亦非原確定判決漏未
    審酌之重要證據，並無足以動搖原確定判決之效力，自難據
    以開啟再審之程序。其聲請核均無理由，自應駁回。
中    華    民    國    97    年    4     月    8     日
                  刑事第十庭審判長法  官  楊炳禎
                                  法  官  李春地
                                  法  官  朱光仁
以上正本證明與原本無異。
不得抗告。
                                  書記官  王宜玲
中    華    民    國    97    年    4     月    10    日


司法院資訊處製作；財團法人民間司法改革基金會備份。
